臺灣高等法院高雄分院刑事判決　　　　100年度上易字第516號
上　訴　人
即　被　告　牛美玉
上列上訴人因竊盜案件，不服臺灣高雄地方法院100 年度易字第
250 號中華民國100 年4 月15日第一審判決（起訴案號：臺灣高
雄地方法院檢察署99年度偵字第34784 號），提起上訴，本院判
決如下：
     主  文
上訴駁回。
     事  實
一、牛美玉於民國99年11月6 日17時15分許（起訴書誤載17時25
    分），在位於高雄市左營區○○○路261 號自由黃昏市場之
    「尚青蔬果專家」攤商第二排區域處，竟意圖為自己不法所
    有，趁市場購物人潮眾多且攤商店員不注意之際，於尚未結
    帳前，先將該攤商所有之洋菇7 盒（價值共計新臺幣280 元
    ）置入印有「尚青蔬果專家」之該攤商為客戶準備結帳之塑
    膠購物袋中，再將該攤商所提供之菜籃放回入口處，而竊取
    上開洋菇7 盒得手，隨即攜之前往隔壁水果攤位選購橘子，
    因形跡詭異，為在場之攤商店員古鳳喜發覺，始報警當場查
    獲。
二、案經高雄市政府警察局左營分局報告臺灣高雄地方法院檢察
    署檢察官偵查後起訴。
    理  由
壹、程序部分（證據能力之審查）
一、按被告以外之人，於審判外之言詞或書面陳述，除法律有規
    定者外，不得作為證據；又被告以外之人（包括證人、鑑定
    人、告訴人、被害人及共同被告等）於檢察事務官、司法警
    察官或司法警察調查中所為之陳述，與審判中不符時，其先
    前之陳述具有較可信之特別情況，且為證明犯罪事實存否所
    必要者，得為證據，刑事訴訟法第159 條第1 項、第159 條
    之2 分別定有明文。是被告以外之人於司法警察（官）調查
    中所為之陳述，依刑事訴訟法第159 條第1 項規定，係屬傳
    聞證據，原則上無證據能力，惟如該陳述與審判中不符時，
    其先前之陳述具有較可信之特別情況，且為證明犯罪事實存
    否所必要者，依同法第159 條之2 規定（即刑事訴訟法第15
    9 條第1 項所指之「除法律有規定者外」），始例外認為有
    證據能力。如該陳述與審判中相符時，因該陳述並不符合刑
    事訴訟法第159 條之2 有關傳聞例外之規定，故不得作為認
    定本案犯罪事實有無之證據。此時，當以其於審判中之陳述
    作為證據。證人古鳳喜於警詢中所為之陳述，核渠於與審判
    中之證述均大致相符，是依前開說明，證人古鳳喜於警詢中
    之陳述，就被告而言，並無傳聞證據例外之情形，應無證據
    能力。此時，當以證人古鳳喜於審判中之證述作為證據。
二、按被告以外之人於審判外之陳述，雖不符前4 條（即刑事訴
    訟法第159 條之1 至159 條之4 ）之規定，而經當事人於審
    判程序同意作為證據，法院審酌該言詞陳述或書面陳述作成
    時之情況，認為適當者，亦得為證據。當事人、代理人或辯
    護人於法院調查證據時，知有第159 條第1 項不得為證據之
    情形，而未於言詞辯論終結前聲明異議者，視為有前項之同
    意，刑事訴訟法第159 條之5 定有明文。本件其餘所援引之
    以下各項證據（詳後述），其中屬於傳聞證據部分，因被告
    均同意有證據能力；檢察官均表示無意見，未於言詞辯論終
    結前聲明異議，本院審酌該等證據作成時之狀況，並無違法
    取證之情事，且無不宜作為證據之情形，依前開說明，爰認
    均有證據能力，合先敘明。
貳、實體部分
一、訊據被告牛美玉否認有何竊盜之犯行，辯稱：無竊盜之意思
    ，將洋菇7 盒放入自備之購物袋，並非「尚青蔬果專家」之
    購物袋，只是走到旁邊的水果攤，將籃子放在攤位出口處，
    並非不要結帳，不知道這樣會引起誤會云云。經查：
  (一)被告於99年11月6 日17時15分許，在位於高雄市左營區○○
    ○路261 號自由黃昏市場之「尚青蔬果專家」攤商第二排區
    域處，先將該攤商所有之洋菇7 盒（價值共計280 元）置入
    袋中，再將該攤商所提供之菜籃放回入口處，尚未結帳前，
    即前往隔壁水果攤位選購橘子，為在場之攤商店員古鳳喜發
    覺後當場報警處理等情，已為被告所自承在卷（本院卷第20
    頁）核與證人即「尚青蔬果專家」之攤商店員古鳳喜於原審
    審理時之證述情節（原審易字卷第12、13頁、第13頁）相符
    。此外，並有高雄市政府警察局左營分局扣押筆錄、扣押物
    品收據/ 無應扣押之物證明書、扣押物品目錄表、文自派出
    所贓物認領保管單、現場查獲照片等（警卷第15頁至第22頁
    ）在卷足憑。此部分事實，堪以認定。
  (二)被告雖以前開情詞抗辯，惟被告於警詢時已坦承竊盜犯行（
    警卷第2-3 頁），且證人古鳳喜於原審審理時證稱：當天看
    到被告拿了6 、7 盒洋菇，被告行為很像是要偷東西，走來
    走去，被告走的時候，伊說小姐你的東西沒有結帳，被告說
    沒有，後來被告就跟伊吵，剛好有一個警察在菜市場巡邏，
    就由警察帶被告到派出所了。一般顧客會拿我們提供的菜籃
    ，要買東西的話，先將東西放在菜籃裡，再去結帳，結帳後
    ，我們就會提供寫有我們店名的袋子給客人放結完帳的東西
    ，但是被告沒有結帳，把籃子放回入口處，就直接將物品放
    入袋子裡面（原審易字卷第12頁第10行以下、背面第13行至
    第21行、第14頁第15行至第20行）等語。而被告亦自承伊先
    將裝上開洋菇之塑膠籃放下才至隔壁水果攤購物（本院卷第
    32頁），衡諸上開證人證述及一般傳統市場或超級市場之交
    易習慣，店家均會提供購物籃予顧客，方便顧客於結帳前，
    先將欲購買之物品暫放於購物籃內，待選購完畢，一併提至
    結帳櫃臺結帳，商家再提供購物袋給顧客裝放購買之物品，
    或裝放至顧客所自備之購物袋內，以完成購買之程序。惟被
    告竟將結帳用之購物籃放下後即將未結帳之洋菇逕自攜往他
    處，顯見並無結帳之意至明；再被告雖一再辯稱伊放入洋菇
    之自備購物袋，並非印有「尚青蔬果專家」之塑膠袋云云，
    惟被告確係將洋菇放入尚青蔬果專家店內之塑膠袋中，已經
    證人古鳳喜到庭證述明確（本院卷第31頁），並有扣案洋菇
    連同塑膠袋之相片可證（警卷第22頁，塑膠袋並未扣案），
    被告空言否認，殊無足取。則被告於結帳前，即先將洋菇7
    盒放置於自備印有「尚青蔬果專家」之塑膠購物袋中，且將
    攤商提供之菜籃放回入口處，並前往隔壁之水果攤，顯有意
    圖掩飾上開洋菇並未結帳之意圖，顯係出於竊盜之犯意無誤
    ，被告上開辯解，均係嗣後翻異卸責之詞，不足採取，本件
    事證明確，被告犯行堪以認定，應依法論科。
  (三)另被告雖聲請調閱現場監視錄影帶，惟本案係因被告警詢時
    坦承不諱，警方並未調取監視錄影帶，現已逾保存期限等情
    ，有員警王龍安出具之職務報告書在卷可查（本院卷第22頁
    ），已屬無從調查，自無從准許，附此指明。
二、核被告所為，係犯刑法第320 條第1 項之普通竊盜罪。
三、原審認被告罪證明確，因而適用刑法第320 條第1 項、第41
    條第1 項前段，刑法施行法第1 條之1 ，並審酌被告不思以
    正當途徑獲取財物，率爾竊取他人財物，存有僥倖之心，所
    為實不足取，且前亦曾犯竊盜罪，有臺灣高等法院被告前案
    紀錄表在卷可稽，及被告之竊取手段、所生損害等一切具體
    情狀，量處如主文所示之刑，並衡酌上開情狀量處拘役30日
    ，並逾知如易科罰金以新臺幣1000元折算1 日之折算標準。
    其認事用法，核無不合，量刑亦屬允當。被告上訴意旨否認
    犯罪，指摘原判決不當，為無理由，應予駁回。
據上論斷，應依刑事訴訟法第368條，判決如主文。
本案經檢察官陳宗吟到庭執行職務。
中    華    民    國  100     年    8     月    2     日
                  刑事第七庭    審判長法  官  莊飛宗
                                      法  官  謝宏宗
                                      法  官  蔡廣昇
以上正本證明與原本無異。
不得上訴。
中    華    民    國   100    年    8     月    2     日
                                      書記官  曾允志
附錄本判決論罪之法條：
中華民國刑法第320條
意圖為自己或第三人不法之所有，而竊取他人之動產者，為竊盜
罪，處5 年以下有期徒刑、拘役或 5 百元以下罰金。